【裁判字號】    89,簡上,461
【裁判日期】    891222
【裁判案由】    給付工程款
【裁判全文】
臺灣臺中地方法院民事判決  八十九年度簡上字第四六一號
    上  訴  人  騰慶營造股份有限公司
                              .
    法定代理人  甲○○        .
    訴訟代理人  吳紹貴律師
    被  上訴人  宜謙企業有限公司      住台中縣清水鎮○○路一七八之一二五號
    法定代理人  乙○○        .
    訴訟代理人  丙○○        .
右當事人間請求給付工程款事件，上訴人對於中華民國八十九年八月一日本院沙鹿簡
易庭八十九年度沙簡字第二七六號第一審判決提起上訴，本院判決如左：
    主      文
原判決廢棄。
被上訴人在第一審之訴及假執行之聲請均駁回。
第一、二審訴訟費用由被上訴人負擔。
    事      實
一、上訴人方面：
(一)聲明：如主文所示。
(二)陳述：除與原審判決書所載者相同茲予引用外，補稱：
  1.本件彰化縣秀水鄉秀水機房增建工程，上訴人經參與投標，得標後，於民國八十
    七年十二月二十九日將上開工程轉包給慶烜工程行，而原審判決以慶烜工程行僅
    係轉包上訴人所包得工程之部分，其就事實之認定有誤，蓋上訴人係將所標得之
    上開工程全部轉包予慶烜工程行，而非僅係部分轉包，上訴人既將全部工程總價
    轉包予慶烜工程行，自不可能將系爭工程再轉包他人，職是，兩造間並無承攬關
    係存在。
  2.另原審判決以被上訴人公司出具之估價單有上訴人之蓋章，即認兩造間已有承攬
    契約存在，此之判斷，顯有違誤，蓋兩造間並無直接接觸，被上訴人所提出之估
    價單，係交付與訴外人慶烜工程行施教盾，其間成立買賣契約，既與上訴人無關
    ，上訴人自無給付價款之責，至上訴人於該估價單上蓋章，係應業主中華電信股
    份有限公司要求必須確認產品規格，故慶烜工程行直接以被上訴人提供予慶烜工
    程行之估價單提供予上訴人確認產品規格，是上訴人於被上訴人所提出之估價單
    上蓋章，純係為確定產品規格無誤，絕無與被上訴人成立契約之意。3.工程圖說
    只是與建築師做先前之確認規格所用，證人施教盾所言不實。
  4.被上訴人未能提出任何單據證明有向上訴人請款，兩造間之契約關係並沒有成立
    可言，而且工程沒有完成，此可參照工程估驗單影本一件為證，而工程雖已完成
    ，但不是被上訴人所完成。
  5.綜上所述，兩造間並互不認識，且之間確實無工程合約存在，被上訴人執此上訴
    人請求給付工程款，顯無理由，原審判決自有違誤。
(三)證據：援用原審之立證方法，並提出彰化縣秀水鄉秀水機房增建工程合約書影本
    一份、付款簽收簿影本一份為證為。
二、被上訴人方面：
(一)聲明：駁回上訴。
(二)陳述：除與原審判決書所載者相同茲予引用外，補稱：
  1.原審所為上訴人敗訴之判決，非僅就上訴人於被上訴人所提之工程估價單上蓋用
    公司名章，即為承攬關係存否之認定，另就被上訴人所提前開估價單所表徵之法
    律含意，諸如工程施作項目、交易價金、款項請領方式等契約要項為明確之記載
    及約定，及證人施教盾等之證述等，已足堪採認之證據，為判決之基礎，尚無有
    非議之餘地。
  2.上訴人雖辯稱：蓋上訴人係將所標得彰化縣秀水鄉秀水機房增建工程全部轉包給
    慶烜工程行，而非僅部分轉包，進而推認兩造間並無承攬關係存在等語，惟上訴
    人所謂工程全部轉包予慶烜工程行，僅其片面空口指述，且與證人施教盾於原審
    之證述不符，上訴人就此主張亦未提出其他積極證據佐證以實其說，究其提出系
    爭工程合約書乙份，雖註明係分包工程合約書，工程範圍不詳（未載明），實無
    從據此而為系爭工程全部轉包之證明書，顯見上訴人此部分之主張，純為臨訟卸
    責之詞，不足採信。
  3.估價單上有上訴人之大小章，施教盾是代理人，我們確實跟上訴人定有估價單合
    約，估價單都是由施教盾拿到公司蓋大小章，至於工程係於八十八年五月十八日
    才進場施工，其間並無請款，而由工程圖說可認定契約是否存在，就工程估驗單
    所示，工程已經轉包給慶烜工程行完成，而且款項已經下來。
  4.兩造間既存有承攬關係，則被上訴人本於承攬關係請求被上訴人給付工程款，即
    屬正當，上訴人之上訴實無理由。
(三)證據：援用原審之立證方法。
    理      由
一、兩造爭執要旨：
(一)被上訴人主張上訴人於八十八年五月間委託被上訴人施作秀水機房不銹鋼工程，
    同年十月間完工，共新臺幣（下同）四十三萬三千六百元，上訴人迄拒給付，故
    請求被告如數給付，原審所為上訴人敗訴之判決，非僅就上訴人於被上訴人所提
    之工程估價單上蓋用公司名章，即為承攬關係存否之認定，另就被上訴人所提前
    開估價單所表徵之法律含意，諸如工程施作項目、交易價金、款項請領方式等契
    約要項為明確之記載及約定，及證人施教盾等之證述等，已足堪採認之證據，為
    判決之基礎，尚無非議之餘地，且估價單上有上訴人之大小章，施教盾是代理人
    ，我們確實跟上訴人訂有估價單合約，估價單都是由施教盾拿到公司蓋大小章，
    至於工程係於八十八年五月十八日才進場施工，其間並無請款，而由工程圖說可
    認定契約是否存在，就工程估驗單所示，工程已經轉包給慶烜工程行完成，而且
    ，款項已經下來。上訴人雖辯其已係將所標得彰化縣秀水鄉秀水機房增建工程全
    部轉包給慶烜工程行，而非僅部分轉包，進而推認兩造間並無承攬關係存在等語
    ，惟上訴人所謂工程全部轉包予慶烜工程行，僅其片面空口指述，且與證人施教
    盾於原審之證述不符，上訴人就此主張亦未提出其他積極證據佐證以實其說，究
    其提出系爭工程合約書乙份，雖註明係分包工程合約書，工程範圍不詳（未載明
    ），實無從據此而為系爭工程全部轉包之證明書，顯見上訴人此部分之主張，純
    為臨訟卸責之詞，不足採信等語。
(二)上訴人則以本件工程彰化縣秀水鄉秀水機房增建工程，上訴人經參與投標，得標
    後，於八十七年十二月二十九日將上開工程全部轉包給慶烜工程行，則上訴人既
    將全部工程總價轉包予慶烜工程行，自不可能將系爭工程再轉包他人，上訴人與
    被上訴人間，並無承攬關係存在。另被上訴人公司出具之估價單雖有上訴人之蓋
    章，然兩造間並無直接接觸，被上訴人所提出之估價單，係交付與訴外人慶烜工
    程行施教盾，其間成立買賣契約，既與上訴人無關，上訴人自無給付價款之責，
    而上訴人之所以於該估價單上蓋章，係應業主中華電信股份有限公司要求必須確
    認產品規格，故慶烜工程行直接以被上訴人提供予慶烜工程行之估價單提供予上
    訴人確認產品規格，是上訴人於被上訴人所提出之估價單上蓋章，純係為確定產
    品規格無誤，絕無與被上訴人成立契約之意，且被上訴人未能提出任何單據證明
    有向上訴人請款，兩造間之契約關係並沒有成立可言，而且工程沒有完成，而系
    爭工程雖已完成，但不是被上訴人所完成，兩造間既無工程合約存在，被上訴人
    執此上訴人請求給付工程款，顯無理由，原審判決自有違誤等語以資抗辯。
二、經查，被上訴人主張兩造間有工程合約，且被上訴人依約完成工程，上訴人自應
    付款，並提出估價單影本為證，且經傳喚證人施教盾為證，訊據證人施教盾於原
    審庭訊時固證稱：系爭工程門窗部分應需合法廠商始能承做，上訴人公司負責人
    甲○○請我介紹廠商，我問到被上訴人公司，被上訴人出具估價單，我交給上訴
    人公司，當時兩造均有用電話就價款部分聯繫好，以後兩造間完工交貨及付款之
    情形，我都不知道等語。惟查，就被上訴人所提出之估價單觀之，其上固蓋有上
    訴人公司之大小章，然卻亦有施教盾本人之簽名（並註明五月十九日，但未表明
    為上訴人代理之意旨），而於台照欄並顯示「施先生」等字，足見就估價單之形
    式內容觀之，其被上訴人原先出具該估價單之意乃供施教盾本人作參考，並提供
    予非上訴人參考，否則為何台照欄不逕以上訴人公司為對象？故證人施教盾於該
    估價單上之簽名，充其量僅能證明施教盾為同意該估價單上之價款及付款方式，
    據此以推，仍僅能證明被上訴人與施教盾間有契約上之關係，尚難僅憑上訴人事
    後所蓋之大小章，即推知兩造間有何契約關係，同時更難證明施教盾為上訴人之
    代理人，次查，上訴人主張系爭工程雖已完成，然被上訴人未曾向其請領款項，
    係均由施教盾本人分別於八十八年六月十六日、同年八月三十日分別向上訴人請
    領款項，此有上訴人當庭提出兩造所不爭執之關於施教盾本人針對系爭工程簽收
    之付款簽收簿一份在卷足參，被上訴人對其未曾向上訴人請領款項乙節，復於當
    庭為自認，自堪信上訴人上開之主張為真，衡諸常情，若兩造間有工程合約，則
    系爭工程既已陸續完成，理應由被上訴人本於兩造間之合約，親自向上訴人請款
    ，惟卻由案外人施教盾請領，自與常情不符，益見證人施教盾之此部分之證詞，
    與事實不符，尚難採為有利於被上訴人之證據。次就民事契約之成立雖並不以雙
    方當事人均須在場簽認始得成立，如經由第三人仲介書立完成契約書，再分由二
    方當事人各自同意簽名意思合致，該項契約即完成，當事人即應受契約約定拘束
    ，然此一情形，至少需雙方有訂立契約之意思使足當之，本件依上開說明，尚難
    認兩造間本有訂立契約之意思，而透過第三人施教盾傳達媒介成立契約之情形可
    言。再就上訴人所提出之上訴人與案外人慶烜工程行間之工程合約書，其內容雖
    註明係分包工程合約書，工程範圍不詳（未載明），雖無從證明系爭工程全部轉
    包予案外人慶烜工程行，惟亦不能僅因上訴人此部分之舉證不可採，逕反推認兩
    造間有契約關係。
三、綜上所述，上訴人抗辯兩造間並無工程合約存在即屬可信，被上訴人主張兩造間
    有工程合約之關係云云為不足採，從而被上訴人本於兩造間之承攬法律關係，請
    求上訴人給付工程款，為無理由，不應准許，其假執行之聲請，亦失所附麗，應
    併予駁回，原審判命上訴人給付四十三萬三千六百元及自八十八年十二月七日起
    至清償日止，按年息百分之五計算之利息，並為假執行之宣告，自有未洽，上訴
    人意旨指摘原判決不當，求予廢棄改判，為有理由，自應由本院予以廢棄改判，
    如主文第二項所示。
四、據上論結，本件上訴為有理由，依民事訴訟法第四百三十六條之一第三項、第四
    百五十條、第七十八條、第四百六十三條，判決如主文。
中      華      民      國    八十九    年     十二     月    二十二    日
                            臺灣臺中地方法院民事第三庭
~B審判長法官  林清鈞
~B法      官  張瑞蘭
~B法      官  許石慶
右為正本係照原本作成
附記二不得上訴。
中      華      民      國    八十九    年     十二     月    二十六    日
~B法院書記官


司法院資訊處製作；財團法人民間司法改革基金會備份。
